【裁判字號】    99,家聲,31
【裁判日期】    991109
【裁判案由】    訴訟救助
【裁判全文】
臺灣高等法院民事裁定  99年度家聲字第31號
聲  請  人    丙○○
兼法定代理人  乙○○
共同代理人    姜俐玲律師
上列聲請人因與相對人甲○○間給付扶養費事件聲請訴訟救助，
本院裁定如下：
    主      文
准予訴訟救助。
    理      由
一、按「當事人無資力支出訴訟費用者，法院應依聲請，以裁定
    准予訴訟救助。但顯無勝訴之望者，不在此限」、「無資力
    支出訴訟費用之事由，應釋明之」，民事訴訟法第107條第1
    項及第109條第2項定有明文。所謂顯無勝訴之望者，係指法
    院依據當事人所主張之事實，無須調查辯論，即知其應受敗
    訴之裁判者而言。如當事人之訴不合法不能補正或未經補正
    ，或當事人之主張縱為真實，在法律上仍應受敗訴之裁判之
    情形。若本案訴訟尚須經法院調查辯論後，始能知悉其勝訴
    或敗訴之結果，即不得謂為顯無勝訴之望。又「經分會准予
    法律扶助之無資力者，其於訴訟程序中，向法院聲請訴訟救
    助時，應准予訴訟救助。但另有不符法律扶助事實之證明者
    ，不在此限」，法律扶助法第62條亦定有明文。
二、聲請意旨略以：伊為低收入戶，經財團法人法律扶助基金會
    （下稱法扶會）台北分會審查認定符合法律扶助法無資力規
    定，並經本院99年度家抗字第46號裁定認定無訛，爰依民事
    訴訟法第109條及法律扶助法第62條規定，請准予訴訟救助
    等語。
三、經查，聲請人對相對人起訴主張依不當得利之法律關係，請
    求相對人給付聲請人乙○○扶養費用新臺幣（下同）1,088,
    059元、給付聲請人丙○○2,005,436元及均自起訴狀繕本送
    達翌日起至清償日止，按年息5％計算之利息。經原法院判
    決相對人部分勝訴部分敗訴，聲請人就其敗訴部分不服提起
    上訴，經本院99年度家上字第245號受理在案，惟因聲請人
    無資力支出訴訟費用而聲請訴訟救助。衡酌聲請人為低收入
    戶，無資力支出訴訟費用，且業經法扶會台北分會准許法律
    扶助等情，有其95至97年度稅務電子閘門財產所得調件明細
    表、法扶會台北分會民國99年9月14日就兩造間第二審民事
    通常程序准予扶助之審查表附卷可稽（見原法院家救字卷第
    5至13頁，本院卷第4頁）。堪認聲請人確無資力支出訴訟費
    用。又觀聲請人之主張及請求，並非無須經調查辯論，即知
    其應受敗訴之裁判者，本件既尚須經法院調查辯論後，始能
    知悉其勝訴或敗訴之結果，即不得謂為顯無勝訴之望，是其
    聲請訴訟救助，依法核無不合，應予准許，爰裁定如主文。
中    華    民    國    99    年    11    月    9     日
                    民事第十七庭
                        審判長法  官  湯美玉
                              法  官  李慈惠
                              法  官  丁蓓蓓
正本係照原本作成。
如不服本裁定，應於收受送達後10日內向本院提出抗告狀，並應
繳納抗告費新台幣１千元。
中    華    民    國    99    年    11    月    10    日
                              書記官  陳思云

司法院資訊處製作；財團法人民間司法改革基金會備份。
